【裁判字號】    90,訴,7
【裁判日期】    901018
【裁判案由】    損害賠償
【裁判全文】
臺灣士林地方法院民事判決  九十年度訴字第七號
    原      告    土登中興
    被      告    乙○○
                  台灣新光保全股份有限公司
    法定代理人    甲○○
    被      告    丙○○
右當事人間損害賠償事件，本院判決如左：
    主      文
被告乙○○應給付原告新台幣肆拾伍萬肆仟零貳拾伍元，及自民國九十年五月十八日
起起至清償日止，按週年利率百分之五計算之利息。
原告其餘之訴駁回。
訴訟費用由被告乙○○負擔百分之三十五，餘由原告負擔。
    事實及理由
一、原告起訴主張：其前於民國八十七年九月三日，向本院民事執行處投標購得坐落
    於臺北市○○區○○段二小段第六九之六地號上，建號為臺北市○○區○○段小
    段第二ΟΟ六Ο號，即門牌號碼為臺北市○○區○○路二段四百六十巷三弄六號
    」之一層樓房乙棟，並於同年十一月二十七日經本院民事執行處人員點交完畢，
    且於同年十二月四日經臺北市士林區地政事務所辦理前開建物所有權移轉登記予
    原告完畢。其後迄至同年十二月二十四日，為慶祝耶誕夜，原告偕同家人赴「原
    告所有」之前開房屋欲進行烤肉活動，於以鑰匙開啟大門時，始發覺無法開啟，
    而同時竟有被告台灣新光保全股份有限公司（下稱被告新光保全公司）所屬之保
    全員數人以原告意圖侵入其客戶即被告乙○○所委託保全之前開房屋，而阻止原
    告及家人進入前開房屋，並要求原告與其共同前往臺北市政府警察局士林分局翠
    山派出所備案制作筆錄，經原告提出相關法院文書及建物登記資料，證明原告確
    係前開房屋之所有人後，始澄清誤會。而前開被告新光保全公司所僱用之保全員
    及職員丙○○於警訊時則稱，前開房屋係共同被告乙○○與之訂立「保全服務契
    約書」委託保全，被告新光公司並不知被告乙○○非前開房屋之所有人，而前開
    保全員之行為純係履行其契約上義務。其後經原告數度要求被告新光保全公司告
    知，究係何人假冒前開房屋所有人之身份，與其訂立保全服務契約，而被告新光
    保全公司雖已知悉原告確係前開房屋之真正所有人，卻完全漠視原告為前開房屋
    合法所有人之正當權利，竟仍以保護客戶機密為由，而拒不告知被告乙○○之相
    關資料，致妨礙原告對被告乙○○主張合法權利，且被告新光保全公司仍拒絕讓
    原告進入前開房屋，遲至八十九年二月，被告新光保全公司始讓原告及家人遷入
    ，而前開房屋於此期間內，係由被告乙○○竊佔使用，及被告等之前開行為，致
    造成原告有下列財產上及非財產上之損害，爰依侵權行為規定請求被告連帶賠償
    下列財產上及非財產上之損害：１、被告乙○○與訴外人司令公司之施工人員將
    前開房屋之前院大門、室內大門、副大門、三片大門，共七個大鎖挖毀破壞，並
    將一片大門毀損，為修復前開損害，計支出大鎖費用六千八百元，一片大門費用
    三萬二千元，共支出三萬八千八百元。２、被告乙○○與訴外人司令公司之施工
    人員為安裝保全器材，於前開房屋之所有門窗及地面鑽孔，以配管、配線，並毀
    損鋁門窗及牆壁大門等，共有一百多個大小洞孔，經原告將防盜保全器材拆除後
    ，全屋不堪入目，為修復前述損壞，經原告向廠商詢價結果，更換鋁門窗部份，
    費用為二十五萬元。３、被告乙○○於竊占原告房屋期間，前開房屋之屋頂瓦片
    被颱風吹毀，因原告無法進入修復，而被告乙○○亦置之不理，造成兩間房屋長
    期嚴重漏水，致櫸木地板均腐爛損壞，為修復櫸木地板支出五萬八千元，共支出
    十萬三千元。４、原告因被告新光保全公司拒絕讓原告進入前開房屋，致原告及
    家人不僅不能自由使用前開房屋，且須自八十七年十二月起至八十九年二月止共
    十四個月，於他處賃屋居住，其間每月支出房租三萬二千元，共支出四十四萬八
    千元。５、原告於前開房屋被竊占之十四個月期間，無端被禁止進入自己所有之
    前開房屋，無法行使所有權，且經常往返警局、法院，並向公司請假，以處理相
    關事宜，又需費心撰擬書狀，為此請求精神賠償五十萬元。另被告乙○○於竊占
    原告房屋期間大量使用水電，使用自來水水費與電費兩項共計貳萬玖仟陸佰貳拾
    伍元，爰依不當得利之規定請求。並聲明：被告應連帶賠償原告一百三十二萬三
    千六百二十五元，及自本起訴狀繕本送達之翌日起至清償日止，按年利率百分之
    五計算之利息。
二、被告新光保全公司則以：其係受被告乙○○之要約，而替客戶乙○○裝設保全設
    施，並沒有妨害任何人占有該房屋，又刑事部分乙○○已被起訴竊占罪，而新光
    保全公司則被認定並不知情，本件被告許瑋紋居住於系爭房屋隔鄰，其本人出面
    向被告公司表明欲訂立保全服務契約，為其相鄰之住宅房屋裝設保全防盜系統，
    被告公司乃派員前往察看、估價、設計保全防盜系統，當時被告乙○○本人並在
    系爭房屋現場，指示被告公司人員進入需裝設保全防盜系統之房屋，且被告新光
    保全公司人員履勘及安裝保全防盜系統期間，亦未曾有第三人出面阻撓或主張權
    利。被告新光保全公司既無侵權行為之事實，則原告請求被告新光保全公司負損
    害賠償責任，即屬無據等語，資以抗辯。並聲明：原告之訴駁回。
三、被告丙○○則以其係受被告乙○○之指示而進行估價與訂約，伊並無過失，不應
    負損害賠償等語，資以抗辯。並聲明：原告之訴駁回。
四、被告許緯紋未於言詞辯論期日到場，核無民事訴訟法第三百八十六條各款所列情
    形，爰依原告之聲請，由其一造辯論而為判決。
五、原告主張系爭房屋係其於八十七年九月三日向本院民事執行處投標購得，並於同
    年十一月二十七日經本院民事執行處人員點交完畢，且於同年十二月四日經國稅
    局士林分處將納稅義務人辦理成原告名下等情，業據其提出本院民事執行處之函
    文、不動產權利轉證書、通知書及房屋稅繳款書等影本為證，復為被告所不爭執
    ，堪信此部分主張為真實。
六、原告主張系爭房屋於八十七年十二月間遭被告乙○○竊佔使用，被告乙○○並委
    託新光保全公司於該屋設定保全設備，使原告無法進入前開房屋使用，而系爭房
    子經被告乙○○裝設保全設施時，挖掉損壞系爭房屋之門鎖、門窗，直至八十九
    年二月間原告始行遷入等情，業據其提出系爭房屋裝設保全系統之照片為證，而
    證人即保全設備之施工人員司令實業有限公司之代理人丁○○到庭證稱：「我們
    有在門及窗戶安裝保全設備‧‧‧」，參以被告乙○○所犯前開竊占及毀損犯行
    亦經檢察官偵查起訴，有台灣士林地方法院檢察署八十八年度偵字第七八五六號
    起訴書在卷為憑，且亦有被告新光保全公司所提出兩造所不爭執之保全服務契約
    書在卷可佐，再佐以保全監視系統之裝設，恆須於門窗鑽孔安裝器材，勢對原告
    房屋之門窗、門鎖等設施有所毀壞，堪認系爭房屋係遭被告乙○○竊佔使用並損
    壞門窗等情，堪以採信。按因故意或過失不法侵害他人之權利者，負損害賠償責
    任，民法第一八十四條第一項定有明文。查系爭房屋於八十七十一月間，由原告
    拍定取得權利移轉證書，嗣後被告乙○○於八十七年十二月間迄八十九年二月間
    占有系爭房屋，自係無權占有，且被告乙○○於占有系爭房屋期間毀壞系爭房屋
    之門窗、門鎖等行為，自皆屬侵害原告之房屋所有權，原告之前開財產權遭侵害
    ，既經認定已如前述，其財產權之損害與被告乙○○之侵權行為間復具有相當之
    因果關係，依上開說明，被告乙○○自應對原告因而所受之損害，負損害賠償責
    任。茲就原告請求被告乙○○賠償之損害，應否予以准許，分述如次：
（一）門窗、門鎖之損害：
      原告主張被告乙○○將前開房屋之前院大門、室內大門、副大門、三片大門，
      共七個大鎖挖毀破壞，並將一片大門毀損，為修復前開損害，計支出大鎖費用
      六千八百元，一片大門費用三萬二千元，共支出三萬八千八百元。另為安裝保
      全器材，於前開房屋之所有門窗及地面鑽孔，以配管、配線，並毀損鋁門窗及
      牆壁大門等，共有一百多個大小洞孔，經原告將防盜保全器材拆除後，全屋不
      堪入目，為修復前述損壞，更換鋁門窗部份，費用為二十五萬元等情，業據其
      提出照片四幀及估價單兩紙為證，且經證人即到場估價施工之工人楊常吉、洪
      團圓到庭證在卷，堪認原告受有前開損害。按因故意或過失，不法侵害他人之
      權利者，負損害賠償責任；不法毀損他人之物著，應向被害人賠償其物因毀損
      所減少之價額；負損害賠償責任者，除法律另有規定或契約另有訂定外，應回
      復他方損害發生前之原狀；前項情形，債權人得請求支付回復原狀所必要之費
      用，以代回復原狀，民法第一百八十四條第一項前、第一百九十六條、第二百
      十三條第一項、第三項分別定有明文。而物被毀損，依民法第一百九十六條規
      定請求被毀損之價額，其計算得以修復費為估定之標準，但以必要者為限（如
      修理材料以新品換舊品，應予折舊），最高法院七十七年五月十七日民事庭總
      會決議可資參照。本件原告所有系爭房屋係因被告乙○○之故意行為而受損，
      已如前述，從而原告自得依前開規定，請求被告賠償其損害。原告主張其損害
      合計支出二十八萬八千八百元，惟原告所有之前開物品係屬中古物，所換裝卻
      屬新品，為原告所不爭，是依前開規定，折舊差額自應剔除，惟本件門窗、門
      鎖，因核算不易，至難依所得稅法第五十一條第一項之規定予以計算折舊。然
      按當事人已證明受有損害而不能證明其數額或證明顯有重大困難者，法院應審
      酌一切情況，依所得心證定其數額，民事訴訟法第二百二十二條第二項定有明
      文。是本院爰參酌系爭房屋之外觀，原告之損害，及原告自願以五成計算折舊
      ，認前開折舊價額以五成計算，尚屬允當，超過部分即非必要，應予剔除。從
      而，原告此部分請求在十四萬四千四百元範圍內為有理由，逾此部分之請求為
      無理由，應予駁回。
（二）房租之損害：
      原告主張因被告乙○○占用該屋，致原告及家人不僅不能自由使用前開房屋，
      且須自八十七年十二月起至八十九年二月止共十四個月，於他處賃屋居住，其
      間每月支出房租三萬二千元，共支出四十四萬八千元。經查，本件被告乙○○
      無權占用原告之系爭房屋，自係構成侵權行為，侵害原告房屋之所有權，原告
      本得依侵權行為之規定，請求被告乙○○賠償原告相當於租金之損害，惟該損
      害係屬原告未能使用系爭房屋所受損害而言，而此損害即指系爭房屋相當於租
      金之損害，自難依原告另行承租他人房屋所花費之租金據以計算損害，是原告
      主張其因無法使用系爭房屋而另行向他人承租房屋之租金為其損害，尚屬無據
      ，應以系爭房屋計算其相當於租金之損害，始屬允當。查原告僅有系爭房屋之
      所有權，土地部分則無權狀，且原告自始未提出系爭房屋所坐落土地之地價資
      料，是本院參酌系爭房屋係由原告以四百零八萬一千元向法院標購而得，另審
      酌系爭土地坐落台北市士林區○○○○路，交通尚堪便利等情狀，認為原告請
      求被告乙○○給付自八十七年十二月間至八十九年二月間止，共計十四個月相
      當於租金之損害，以每月二萬元為計，合計於二十八萬元之範圍內，即為正當
      ，應予准許，至逾此請求之部分，則屬無據。
（三）房屋之屋頂瓦片、櫸木地板損壞之損害：
      原告主張被告乙○○於竊占系爭房屋期間，前開房屋之屋頂瓦片被颱風吹毀，
      因原告無法進入修復，而被告乙○○亦置之不理，造成兩間房屋長期嚴重漏水
      ，致櫸木地板均腐爛損壞，為修復天花板（含油漆）支出四萬五千元，為修復
      櫸木地板支出五萬八千元，共支出十萬三千元，惟查，原告固提出系爭房屋之
      照片為證，惟依照片所示已難證明系爭房屋即有天花板或地板有損壞之情事，
      況縱有損壞之情事，亦難證明其係被告乙○○所為，是原告主張此部分之損害
      ，自屬無據。
（四）慰撫金之損害：
      原告主張其於前開房屋被竊占之十四個月期間，無端被禁止進入自己所有之前
      開房屋，無法行使所有權，且經常往返警局、法院，並向公司請假，以處理相
      關事宜，又需費心撰擬書狀，為此請求精神賠償五十萬元。然按，不法侵害他
      人之身體、健康、名譽、自由、信用、隱私、貞操，或不法侵害其他人格法益
      而情節重大者，被害人雖非財產上之損害，亦得請求賠償相當之金額。民法第
      一百九十五條第一項定有明文。本件被告乙○○所侵害者係原告之系爭房屋之
      所有權，並非前條所揭諸之客體，且原告亦自陳：八十七年十二月二十四日新
      光保全有帶其至警局問了三、四小時，第二次是約好的才去等語（見本院九十
      年十月四日言詞辯論筆錄），參以被告新光保全公司亦稱：八十七年十二月二
      十四日帶原告至警局是協同去的，足證原告至警局純因為釐清產權誰屬之事宜
      ，並非遭警察訊問，並無自由受侵害之情事，是揆諸前開規定，原告自難請求
      精神上損害賠償，此部分之請求自屬無據。
七、原告主張被告乙○○於竊占原告房屋期間大量使用水電，使用自來水水費與電費
    兩項共計貳萬玖仟陸佰貳拾伍元，爰依不當得利之規定請求。按無法律上之原因
    而受利益，致他人受損害，應返還其利益，民法第一百七十九條定有明文。本件
    被告乙○○於竊佔系爭房屋期間使用電費五千八百八十六元、自來水費二萬三千
    七百三十九元，惟均未繳納，嗣後由原告自行繳納完畢等情，業據原告擔出電費
    單據八張、自來水費單據六張等影本在卷為憑，被告乙○○因原告之繳納而受有
    免繳上開費用之利益，致原告受有上開費用支出之損害，原告所受之損害與被告
    乙○○之受益顯有因果關係存在，從而原告依不當得利之規定，請求被告乙○○
    返還水、電費合計二萬九千六百二十五元之不當得利，於法並無不合。
八、原告主張被告新光保全公司所僱用之保全員及職員丙○○，竟未查明該房屋之誰
    屬，即與被告乙○○訂立保全契約，致原告無法使用系爭房屋，其後經原告數度
    要求被告新光保全公司告知，究係何人假冒前開房屋所有人之身份，與其訂立保
    全服務契約，而被告新光保全公司雖已知悉原告確係前開房屋之真正所有人，卻
    完全漠視原告為前開房屋合法所有人之正當權利，竟仍以保護客戶機密為由，而
    拒不告知被告乙○○之相關資料，致妨礙原告對被告乙○○主張合法權利，且被
    告新光保全公司仍拒絕讓原告進入前開房屋，遲至八十九年二月，被告新光保全
    公司始讓原告及家人遷入，因認依民法第一百八十八條、第一百八十四條之規定
    ，被告新光保全公司、丙○○應連帶負前開損害賠償之責。被告新光保全公司則
    以：其係受被告乙○○之要約，而替客戶乙○○裝設保全設施，並沒有妨害任何
    人占有該房屋，新光保全公司並不知該屋非乙○○所有，且被告新光保全公司人
    員履勘及安裝保全防盜系統期間，亦未曾有第三人出面阻撓或主張權利，被告新
    光保全公司既無侵權行為之事實，則原告請求被告新光保全公司負損害賠償責任
    ，即屬無據等語為辯。被告丙○○則以其係受被告乙○○之指示而進行估價與訂
    約，伊並無過失，不應負損害賠償等語抗辯。經查，本件系爭房屋之保全契約係
    由被告許瑋紋與被告新光保全公司簽訂，為兩造所不爭，被告新光保全公司、黃
    承佑固未查明簽約人之身份即與之訂約，然參諸現今社會上，房屋之使用、利用
    關係型態頗為複雜，同一間房屋其權利關係上，同時併存有所有權人、承租人（
    或借用人）或僅僅是單純受託為他人管理房屋之人等等，甚為常見，而衡諸一般
    社會生活經驗，罕有人無故主動出資為他人之房屋裝設保全防盜系統，且參以被
    告許瑋紋之戶籍謄本中亦載明其於八十七年九月二十四日將戶籍遷入系爭房屋所
    在，倘被告許瑋紋無權使用系爭房屋又何以能將戶籍遷入該址？足證被告新光保
    全公司、丙○○辯稱其於簽訂保全契約時，信其為有正當權源等語，堪予採信，
    且佐以被告新光保全公司日後發現系爭房屋另有真正權利人，原告與被告許瑋紋
    間似有糾葛後，被告新光保全公司即於八十八年六月十五日與許瑋紋終止保全服
    務契約，亦有原告所不爭執之同意書在卷為憑，足見被告新光保全公司、丙○○
    對於系爭房屋之所有權爭執，確係不知情，是自難認被告新光保全公司、丙○○
    有何故意過失可言。原告另主張被告新光保全公司於八十七年十二月二十四日接
    獲異常發報訊號，發現原告欲進入前開房屋，即報請警方處理，因認有侵權之事
    實云云。然查被告新光保全公司請求警方處理異常事故，既係履行被告新光保全
    公司之契約義務，亦係保護正當權利人之權利，並未阻止真正權利人回復占有，
    自難認係侵權行為之可言。另原告主張被告公司拒不告知其有關被告許瑋紋之相
    關資料，致妨礙原告主張合法權利，亦係侵權行為云云。惟查被告新光保全公司
    所受理僅係保全設施之安裝維護，並無權判定原告與許瑋紋究何關係，且被告新
    光保全公司亦無任何法律上必須提供客戶資料予原告之義務，其恪遵保護客戶資
    料秘密之義務，亦難認即對原告有何侵權行為可言。況縱認被告新光公司、丙○
    ○於簽訂保全契約、施作保全設施，有何過失之情形，然按侵權行為損害賠償之
    債，須損害之發生與加害人之故意或過失加害行為間有相當因果關係，始能成立
    。所謂相當因果關係，係以行為人之行為所造成之客觀存在事實，依經驗法則，
    可認通常均可能發生同樣損害之結果而言；如有此同一條件存在，通常不必皆發
    生此損害之結果，則該條件與結果並不相當，即無相當因果關係；不能僅以行為
    人就其行為有故意過失，即認該行為與損害間有相當因果關係。查本件系爭房屋
    遭竊佔、毀損係出於被告乙○○之故意不法行為，已如前述，被告新光公司、丙
    ○○縱未盡其詳查屋主之注意義務，通常情形，亦難認其即會發生被竊佔之結果
    ，是被告新光保全公司、丙○○之行為與結果間即無相當因果關係，亦難據此主
    張被告新光保全公司、丙○○應負前開賠償之責，原告對之請求負損害賠償責任
    ，自屬無據。
九、綜上所述，原告依侵權行為及不當得利之規定，請求被告乙○○賠償原告之損害
    合計為新台幣肆拾伍萬肆仟零貳拾伍元（計算式詳如附表），及自起訴狀繕本送
    達之翌日即九十年五月十八日起起至清償日止，按週年利率百分之五計算之利息
    之範圍內，為有理由。逾此部分之請求，為無理由，應予駁回。另原告依侵權行
    為之規定，請求被告新光保全公司及丙○○連帶賠償其損害，於法無據，為無理
    由，應予駁回。
十、據上論結，本件原告之訴為有一部有理由，一部無理由，爰依民事訴訟法第七十
    九條但書，第三百八十五條第一項前段，判決如主文。
中      華      民      國    九十    年      十      月      十八      日
                                    臺灣士林地方法院民事第二庭
~B法      官  王俊雄
右為正本係照原本作成。
如對本判決上訴應於判決送達後廿日內向本院提出上訴狀。
中      華      民      國    九十    年      十      月    二十九       日
~B法院書記官  余淑芬
附表：
      144,400＋280,000＋29,625＝454,025（元）


司法院資訊處製作；財團法人民間司法改革基金會備份。
